【裁判字號】    89,上訴,197
【裁判日期】    890630
【裁判案由】    違反醫師法等
【裁判全文】
臺灣高等法院花蓮分院刑事判決                    八十九年度上訴字第一九七號
    上  訴  人  臺灣台東地方法院檢察署檢察官
    被      告  甲○○
    選任辯護人  劉輝瑞
右上訴人因被告違反醫師法等案件，不服臺灣臺東地方法院八十八年度訴字第二二一
號中華民國八十九年六月三十日第一審判決（起訴案號：臺灣臺東地方法院檢察署八
十八年度偵字第一五七五號），提起上訴，本院判決如左：
    主  文
原判決撤銷。
甲○○未取得合法醫師資格，擅自執行醫療業務，處有期徒刑壹年陸月。緩刑伍年。
扣案處方簽壹佰捌拾貳張、名片拾張均沒收。
    事  實
一、甲○○為台東縣台東市○○路一九八號進益草藥行之負責人，並未取得合法醫師
    資格，竟自民國（下同）八十六年間某日起，在上開處所，為林明星、鄭偵秀、
    李佳容、張金環、邱金葉、楊水生、李翠容、蔡合文、謝許秋月等人診察疾病，
    並開具中藥處方簽，擅自執行醫療業務。嗣於八十八年十二月二十一日，在上址
    為警查獲，並扣得其所有之處方簽一百八十二張、名片十張。詎甲○○仍不知警
    惕，繼續執行醫療業務至八十九年三月間止。
二、案經台東縣警察局臺東分局報請臺灣台東地方法院檢察署檢察官偵查起訴。
        理  由
一、訊之被告甲○○矢口否認犯行，辯稱：伊未替人看病云云。惟查：右開事實，業
    據證人即曾由被告診察疾病之林明星、鄭偵秀、李佳容、張金環、邱金葉、楊水
    生、李翠容、蔡合文、謝許秋月等人結證屬實，並有處方簽一百八十二張、名片
    十張扣案可稽，及行政院衛生署八十九年十月十一日衛署醫字第０八九００一四
    五四四號函在卷可憑。被告所辯無非卸責之詞，委無可採。本件事證明確，被告
    犯行洵堪認定。
二、按所謂「醫療行為」，係指凡以治療、矯正或預防人體疾病、傷害、殘缺為目的
    ，所為之診察、診斷及治療，或基於診察、診斷結果，以治療為目的，所為之處
    方、用藥、施術或處置等行為之全部或一部均屬之；又醫療業務係指以醫療行為
    為職業者而言，不問是主要業務或附屬業務，凡職業上予以機會，為非特定多數
    人之醫療行為均屬之，此有上開行政院衛生署函釋明甚詳。核被告所為，係犯醫
    師法第二十八條第一項前段之未取得合法醫師資格擅自執行醫療業務罪。又所謂
    業務，係指行為人以反覆執行同種行為為目的之社會活動，其本質即為連續行為
    ，其刑度已在立法考量範圍內，在成立業務犯之際，自無須再論以連續犯，公訴
    人認被告應成立連續犯，尚有未洽；又公訴意旨僅起訴被告八十七年間至八十八
    年十二月二十一日止之犯行，因被告另於八十六年及八十九年間之犯行與起訴部
    分為實質上一罪，本院自應一併審究，均附此敘明。原審遽採信被告辯解，且未
    依處方簽上姓名傳訊證人詳為調查，即為被告無罪之判決，自有未洽；檢察官上
    訴意旨指摘原判決不當，為有理由，應予撤銷改判。爰審酌被告犯罪之動機、目
    的、手段，及其品性、生活狀況、智識程度、犯罪所生之損害，及經查獲後仍繼
    續執行醫療業務、未坦承犯罪之犯罪後態度等一切情狀，量處如主文第二項所示
    之刑，以資儆懲。扣案處方簽一百八十二張、名片十張，為被告所有且係其供犯
    罪所用或預備之物，應併予宣告沒收。末查被告前未曾受有期徒刑以上刑之宣告
    ，有被告全國前案紀錄表在卷可稽，其所為未造成前往就診人員之傷害；被告經
    此刑之宣告，當知所悔悟而無再犯之虞，本院認其宣告以暫不執行適當，併予宣
    告緩刑五年，以啟自新。
三、公訴意旨另以：甲○○於八十七年間至八十八年十二月二十一日止，另基於概括
    之犯意，在同上處所，連續販賣其以藥草調配之偽藥予人治病，另涉有藥事法第
    八十三條第一項罪嫌云云。按犯罪事實應依證據認定之，無證據不得推定其犯罪
    事實；又不能證明被告犯罪者，應諭知無罪之判決；刑事訴訟法第一百五十四條
    、第三百零一條第一項分別定有明文。公訴人認被告涉有藥事法第八十三條第一
    項罪嫌，無非以卷附行政院衛生署藥物食品檢驗局檢驗成績書，及扣案不明草藥
    包為主要論據。訊之被告堅決認此有違反藥事法犯行，另查於被告店內查扣之不
    明成分草藥包，經查扣機關台東縣警察局台東分局送行政院衛生署藥物食品檢驗
    局檢驗結果，並未檢出含有Caffeine等多種西藥成分，有該局八十八年二月十二
    日藥檢壹字第八八００五六０號函一件附於警卷可稽。且該扣案不明草藥包經本
    院送請台東縣衛生局檢驗結果，並不屬於藥事法中所稱之藥品，亦有該局八十九
    年八月三十日八九衛四字第八九００七七一六號函在卷可按。又被告係合法之中
    藥商，尚無違反藥事法等相關法令，復有台東縣衛生局八十八年十月十六日八十
    八衛四字第八八００九一一四號函，及被告所提出由臺灣省政府委由台東縣衛生
    局於八十六年一月一日所核發之販賣業藥商許可執照，及行政院衛生署中醫藥委
    員會八十八年十月二十五日衛中會藥字第八八０一一００四號函，台東縣衛生局
    八十八年十一月十日八十八衛四字第八八０一０一七六號函各一件附卷可證。綜
    合上情，被告所販售之不明草藥包既非屬藥事法上所稱之藥品，其行為自與藥事
    法第八十三條第一項之構成要件不符。此外復查無其他積極證據，足以證明被告
    確有違反藥事法之犯行，其此部分犯罪要屬不能證明。惟公訴人係將此部分與前
    開被告違反醫師法犯行有方法結果之牽連關係，提起公訴，故不另為無罪之諭知
    ，並此敘明。
據上論斷，應依刑事訴訟法第三百六十九條第一項前段、第三百六十四條、第二百九
十九條第一項前段，醫師法第二十八條第一項前段，刑法第十一條前段、第七十四條
第一款、第三十八條第一項第二款，判決如主文。
本案經檢察官翟光軍到庭執行職務。
中      華      民      國      八十九      年    十一    月   二十一   日
                                    審判長法官  莊  謙  崇
                                          法官  黃  永  祥
                                          法官  林  德  盛
右正本證明與原本無異。
本件檢察官得上訴，被告不得上訴。
                                        書記官  盧  夷  狄
中      華      民      國      八十九      年    十一    月   二十一   日
醫師法第二十八條第一項前段：
未取得合法醫師資格，擅自執行醫療業務者，處一年以上三年以下有期徒刑，得併科
新臺幣三萬元以上十五萬以下罰金，其所使用之藥械沒收之。


司法院資訊處製作；財團法人民間司法改革基金會備份。
